臺灣高等法院刑事判決　　　　　　　　　　　　　九十二年度上訴字第四二六七號
　　上　訴　人　甲○○
　　即　被　告
右上訴人因偽造有價證券等案件，不服臺灣桃園地方法院九十一年度訴字第一０三三
號，中華民國九十二年（原審判決誤載為九十一年）一月二十八日第一審判決（起訴
案號：臺灣桃園地方法院檢察署九十一年度偵字第三二三二號），提起上訴，本院判
決如左：
    主      文
原判決關於甲○○部分撤銷。
甲○○共同行使偽造有價證券，累犯，處有期徒刑壹年貳月。如附表所示之物均沒收
。
    事      實
一、甲○○曾犯妨害風化罪，經臺灣桃園地方法院判處有期徒刑三月確定，於九十一
    年一月二十五日易科罰金執行完畢。詎甲○○仍不知悔改，與卓明城、徐國峰（
    業經原審分別判處有期徒刑一年四月，徐國峰緩刑五年確定）明知彭志達（未起
    訴）於民國九十一年二月二日上午九時十時許，在桃園縣桃園市○○○街靠近桃
    園縣桃園市○○路一五九三號家福股份有限公司（以下簡稱家福公司）倉儲卸貨
    處所交付之家福公司發行、面額為新臺幣（下同）一千元之現金禮券係偽造之有
    價證券，竟與彭志達、卓明城、徐國峰共同基於行使偽造有價證券之犯意聯絡，
    由彭志達將購物清單連同前開偽造禮券分別交付甲○○、卓明城及徐國峰，彭志
    達並允諾於購物成功後，卓明城可分得所購物品金額之二成，甲○○、徐國峰則
    各可獲得三千元之報酬，甲○○與卓明城、徐國峰取得前開偽造禮券後，即進入
    家福公司所屬之家樂福大賣場，分別由甲○○在同日十一時二十分許結帳時，行
    使交付上開偽造禮券十八張予第五十號收銀機之收銀員鄭宜芬，用以購買售價一
    萬七千九百八十八元之摩托羅拉Ｖ６０型手機一具；徐國峰則先選購售價一萬六
    千八百八十八元之三星牌Ａ２８８手機一具，於同日十一時八分許結帳時，行使
    交付上開偽造禮券十七張予第五十號收銀機之收銀員鄭宜芬，用以支付上開價款
    ，又繼續選購軒尼詩洋酒、洋煙、奶粉、尿布等物，於同日上午十一時二十八分
    許，至第二十三號收銀機收銀員結帳，行使交付上開偽造禮券十三張，用以支付
    一萬二千五百三十元之價款；卓明城則在同日十二時三十三分許結帳之際，行使
    交付上開偽造禮券四十一張予第四十一號收銀機之收銀員，用以購買總金額四萬
    零三百九十元之金項鍊二條。嗣因收銀員鄭宜芬發覺有異，通報家福公司桃園春
    日分公司安全課之吳泰德前來處理，卓明城即以返回車內取證件為由趁隙逃逸，
    為警據報查獲，並扣得如附表所示偽造禮券暨分別自卓明城、徐國峰身上扣得彭
    志達所交付之購物明細表各一紙。
二、案經桃園縣警察局桃園分局報告臺灣桃園地方法院檢察署檢察官偵查起訴。
    理      由
一、被告甲○○經傳喚未到庭，惟據其於原審所為供述，固坦承與卓明城、徐國峰持
    彭志達所交付禮券前往家福公司所屬家樂福賣場購物之行為，然辯稱不知所行使
    之禮券係偽造云云。惟查：
    (一)員警於右揭時間據報而查獲之禮券，經與家福公司桃園春日分公司提供之真品
      禮券比對結果，其紙質粗糙，右上方的條碼所代表之各分店代碼跟左上方家樂
      福臺南中正分公司不相符合，且其色澤及條碼噴墨之密度均與真品不同，係由
      不明人士仿家福公司禮券偽造而成，業據證人即家福公司桃園春日分公司安全
      課課長吳泰德、櫃檯收銀員鄭宜芬於警訊及原審到庭證述明確（偵查卷第十九
      頁反面；原審卷第一０三頁），並有禮券一百四十一張扣案可資佐證，核係偽
      造之現金禮券無訛。
    (二)被告甲○○夥同卓明城、徐國峰於右揭時地，持偽造禮券購買右揭物品，除據
      被告甲○○、同案被告卓明城、徐國峰於警詢、偵查及原審時供承不諱，復經
      證人吳泰德、鄭宜芬分別於警詢、偵查及原審時證述明確，並有購物統一發票
      、購物清單及贓物認領保管收據在卷可稽（偵查卷第二十至二二頁、第二七、
      二八、三一頁），自足徵被告甲○○確有與卓明城、徐國峰持偽造禮券向家福
      公司人員行使並取得財物之行為。
    (三)被告甲○○與同案被告卓明城、徐國峰所持用之禮券係由彭志達所交付，業據
      被告甲○○與同案被告卓明城、徐國峰分別於原審供述明確（原審卷第二二、
      二三、二五、五五頁），雖證人彭志達於原審供承認識卓明城暨綽號為「阿達
      」（原審卷第四十頁反面、第四一頁），然矢口否認曾交付禮券予被告甲○○
      及卓明城、徐國峰之行為。惟查，被告甲○○與卓明城、徐國峰係於原審法院
      審理時始供出禮券係由彭志達交付，渠等當時已經確知所涉為行使偽造有價證
      券罪，縱供出彭志達亦不足以免渠等之刑責，衡諸事理，並無共同設詞誣陷彭
      志達之必要，況經原審囑由法務部調查局對被告甲○○及卓明城、徐國峰、彭
      志達實施測謊鑑定，被告甲○○未依期前往接受測謊，而卓明城、徐國峰、彭
      志達之測謊鑑定結果為「一彭志達稱：(一)渠沒有將扣案禮券交給卓明城等人；
      渠沒有找人持偽造禮券至大賣場購物。上開問題經測試均呈情緒波動反應，研
      判有說謊。二卓明城稱：(一)扣案禮券是彭志達交給渠的；(二)渠沒有將扣案禮券
      交給甲○○等人。上述問題經測試均無情緒波動反應，研判未說謊。三徐國峰
      稱：(一)扣案禮券是彭志達交給渠的；上項問題經測試無情緒波動反應，研判未
      說謊。(二)渠使用禮券購物時不知道扣案禮券是偽造的。上項問題經測試呈情緒
      波動反應，研判有說謊。」，有該局測謊報告書在卷可憑（原審卷第八五頁）
      ，亦足為被告甲○○與同案被告卓明城、徐國峰所為禮券係彭志達交付之供述
      屬實之佐證，彭志達前開否認，查係圖以卸責之詞至明。
    (四)被告甲○○於警詢、偵查及原審固否認知悉所使用禮券係經偽造。惟查，被告
      甲○○於原審供稱「我與徐國峰一人推一輛車，要買的物品，在給我禮券的當
      時，他有寫一張清單給我，進去後我一開始不敢買，我不知道這些禮券是真是
      假，可是見到阿達與他女朋友有買一些洋菸、洋酒，他原本要我買洋菸、洋酒
      ，我覺得太重了，在賣場裡問他到底要買什麼，他說那就買手機，我買了一支
      ，才拿禮券給店員去結帳，店員拿到禮券後，就一直核對，並且有打電話，後
      來保全人員有過來，要我不要離開，阿達他們二人早已經跑掉了，我想是因為
      阿達之前買太多被發現，阿達說如果我有幫他買到二萬元的物品，連同他向我
      借車的要給我三千元，徐國峰的部分，阿達會另外跟他算。」（原審卷第二四
      頁），苟被告甲○○不知彭志達所交付之禮券係經偽造，於進入賣場之後，逕
      依彭志達所交付清單購物即可，衡諸事理，並無先行起疑，繼而再依彭志達於
      現場指示購買手機之必要，亦無於保全人員前往時，認為彭志達先前購買太多
      物品而被發現之可能，所為不知所持有禮券係偽造乙節，即不足採信。況查，
      據同案被告卓明城於原審供稱「買了之後，東西要交給彭志達，我可以拿到貨
      品的兩成利潤。」（原審卷第二二頁），然依卷附由卓明城、徐國峰身上所扣
      得之購物明細單，其上所載欲購買之品項為尿布洋酒、各類奶粉、行動電話、
      食用油、調味料，除酒類列有品牌外，其餘各種均載明各種廠牌，且二紙購物
      明細單內容完全相同，而所列物品苟係供平日生活使用，徵諸一般人生活習慣
      ，並無同時購入超量物品徒增一己保存困擾之可能，此等情狀與一般人購買消
      費之習慣實在大相逕庭，況消費購物之時間僅需不到一個小時之短暫時間內即
      可完成，所購買之物又皆是輕便容易自行提帶之物，依正常情況，不論是基於
      臨時雇用或者感謝幫忙，均無以一小時三千元或以購物價款之二成做為報酬之
      必要，被告甲○○與卓明城、徐國峰同時受彭志達之託並取得偽造禮券購買種
      類相同之物品，憑以獲取與彭志達所約定之報酬，顯見被告甲○○與卓明城、
      徐國峰對彭志達所持之禮券為偽造乙節早已有所認識，僅因貪圖獲利，而甘冒
      風險，所為不知禮券係偽造之辯解，自不足採，被告甲○○與卓明城、徐國峰
      及彭志達就持偽造禮券購物行為，具有犯意聯絡及行為分擔，至臻明確。
    綜右事證，被告甲○○所為否認明知彭志達所交付禮券為偽造之辯解，核屬卸責
    之詞，被告甲○○右揭犯罪行為，已經證明，應依法論科。
二、按有價證券，係指證券所表彰之權利，其發生、轉讓或行使，均與證券本身有不
    可分離之關係；本件家福公司現金禮券即表彰對發行之家福公司具有一定金額之
    請求權，且該權利之行使或轉讓，各須出示或交付禮券，與該禮券本身無從分離
    ，依前述，自屬有價證券。又行使偽造有價證券以使人交付財物，如果所交付者
    即為該證券本身之價值，則其詐欺取財仍屬行使偽券之行為，不另成立詐欺罪名
    （最高法院二十五年上字第一八一四號、三十一年上字第四０九號判例意旨參照
    ）。核被告甲○○右揭行為，係犯刑法第二百零一條第二項行使偽造有價證券罪
    。被告甲○○與卓明城、徐國峰、彭志達之間具有犯意聯絡及行為分擔，為共同
    正犯。被告甲○○與徐國峰、卓明城分別行使偽造有價證券取得右揭物品，查係
    遂行共同犯罪計劃而本於犯意聯絡而實施行為之分擔，為共同正犯實施犯罪之接
    續行為。被告甲○○有如事實欄所載之犯罪科刑資料，有本院被告全國前案紀錄
    表在卷可稽，其於有期徒刑執行完畢五年內再犯本件有期徒刑以上之罪，為累犯
    ，應依法加重其刑。
三、原審法院經審理結果，認被告甲○○犯罪事證明確而予以論罪科刑，固非全屬無
    見。惟查，被告甲○○係基於與徐國峰、卓明城、彭志達間共同犯意聯絡而接續
    實施犯罪，原審認應依連續犯論以一罪，自有未合。被告甲○○未具理由，空言
    不服提起上訴，固無理由，然原審判決既有右揭可議，自應由本院將原審關於被
    告甲○○部分之判決撤銷並予以改判。爰審酌被告甲○○品行、智識程度、犯罪
    動機、目的、手段、所生危害及犯罪後態度等一切情狀，量處如主文第二項所示
    之刑。扣案之偽造家福公司發行之現金禮券一百四十一張，屬偽造之有價證券，
    應依刑法第二百零五條之規定宣告沒收之，另購物明細表二紙，係彭志達交付卓
    明城、徐國峰供與被告甲○○共同犯罪所用之物，業據同案被告卓明城、徐國峰
    於原審供明在卷，且為共犯彭志達所有，爰依刑法第三十八條第一項第二款規定
    宣告沒收。
四、被告甲○○經合法傳喚，無正當之理由不到庭，本院爰不待其陳述，逕行判決。
據上論斷，應依刑事訴訟法第三百六十九條第一項前段、第三百六十四條、第二百九
十九條第一項前段、第三百七十一條，刑法第二十八條、第二百零一條第二項、第二
百零五條、第四十七條、第三十八條第一項第二款，罰金罰鍰提高標準條例第一條前
段判決如主文。
本案經檢察官張啟彬到庭執行職務
中　　華　　民　　國  　　九十三  　　年      二      月     二十四   　日
                            臺灣高等法院刑事第十九庭
                                審判長法  官  許  國  宏
                                      法  官  洪  光  燦
                                      法  官  林  勤  純
右正本證明與原本無異。
如不服本判決應於收受送達後十日內向本院提出上訴書狀，未附理由時應於提起上訴
後十日內向本院補提上訴理由書狀（均應按他造人數提出繕本）。
                                      書記官  葉  瑩  庭
中　　華　　民　　國　  　九十三　  　年      二      月     二十四     日
附表：
編號  名稱                數量
一偽造家福公司禮券一百四十一張（卓明城持有九十張、甲○○持有三十二張、徐國
  峰持有十九張）
二購物明細表二紙
附論罪科刑依據之法條：
刑法第二百零一條
意圖供行使之用，而偽造、變造公債票、公司股票或其他有價證券者，處三年以上十
年以下有期徒刑，得併科三千元以下罰金。
行使偽造、變造之公債票、公司股票或其他有價證券，或意圖供行使之用，而收集或
交付於人者，處一年以上七年以下有期徒刑，得併科三千元以下罰金。
